【裁判字號】    99,訴,31
【裁判日期】    990422
【裁判案由】    返還消費借貸款
【裁判全文】
臺灣新竹地方法院民事判決                99年度訴字第31號
原      告  台灣中小企業銀行股份有限公司
法定代理人  丁○○
訴訟代理人  乙○○
被      告  致美系統辦公家具有限公司
兼  上一人  甲○○
法定代理人              157.
被      告  丙○○
上列當事人間返還消費借貸款事件，本院於民國99年4月8日辯論
終結，判決如下：
    主      文
被告致美系統辦公家具有限公司、甲○○、丙○○應連帶給付原
告新臺幣肆佰壹拾壹萬壹仟捌佰壹拾貳元，及如附表一示之利息
、違約金。
被告致美系統辦公家具有限公司、甲○○應連帶給付原告新臺幣
壹拾玖萬參仟伍佰肆拾伍元，及如附表二所示之利息、違約金。
被告甲○○應給付原告新臺幣壹拾玖萬柒仟貳佰零伍元，及如附
表三所示之利息、違約金。
訴訟費用由被告致美系統辦公家具有限公司、甲○○、丙○○連
帶負擔百分之九十一，被告致美系統辦公家具有限公司、甲○○
連帶負擔百分之四，被告甲○○負擔百分之五。
    事實及理由
甲、程序部分：
（一）按訴狀送達後，原告不得將原訴變更或追加他訴，但擴張
      或減縮應受判決事項之聲明者，不在此限，民事訴訟法第
      255條第1項第3款定有明文。本件原告起訴時原係請求被
      告等三人應連帶給付原告新臺幣（下同）4,305,357元，
      及如附表一、二所示之利息及違約金；被告甲○○應給付
      原告197,205元，及如附表三所示之利息及違約金。嗣於
      訴訟程序中具狀變更訴之聲明為：被告致美系統辦公家具
      有限公司（下稱致美公司）、甲○○、丙○○應連帶給付
      原告4,111,812元，及如附表一所示之利息及違約金；被
      告致美公司、甲○○應連帶給付原告193,545元，及如附
      表二所示之利息及違約金；被告甲○○應給付原告197,
      205元，及如附表三所示之利息及違約金，核係屬單純減
      縮應受判決事項之聲明，自應准許。
（二）本件被告致美公司、甲○○、丙○○經合法通知，均未於
      言詞辯論期日到場，核無民事訴訟法第386條各款所列情
      形，爰依原告聲請，准由其一造辯論而為判決。
乙、實體部分：
一、原告起訴主張：
（一）被告致美公司欠款部分：
  １、被告致美公司於民國（下同）95年6月2日邀同被告甲○○
      、丙○○為連帶保證人，並簽立借據及授信約定書，向原
      告借款200萬元，約定借款期間自95年6月7日起至100年6
      月7日止，自實際撥款日起依年金法按月攤還本息，借款
      利率則按原告當時之基準利率加年息百分之3.15計算，如
      有遲延繳款或其他違約情事時，則被告對原告所負之一切
      債務視為全部到期，並自逾期之日起，逾期6個月以內者
      ，按上開利率百分之10，超過6個月者，按上開利率百分
      之20計算違約金。
  ２、嗣被告致美公司復於98年3月16日邀同被告甲○○、丙○
      ○為連帶保證人，並簽立借據，向原告借款300萬元，約
      定借款期間自98年3月8日起至101年3月8日止，自實際撥
      款日起依年金法按月攤還本息，借款利率則按原告當時之
      二年期定儲機動利率加年息百分之3.715計算，如有遲延
      繳款或其他違約情事時，則被告對原告所負之一切債務視
      為全部到期，並自逾期之日起，逾期6個月以內者，按上
      開利率百分之10，超過6個月者，按上開利率百分之20計
      算違約金。
  ３、又被告致美公司於98年3月16日邀同被告甲○○、丙○○
      為連帶保證人，並簽立週轉金貸款契約，向原告借款400
      萬元，約定動用期間自98年3月18日起至99年3月18日止，
      逕由借款人出具借據或票據，申請循環或分批動用，每筆
      借款期限最長不得超過4個月，借款利率則按年息百分之
      4.815計算，嗣後依原告之二年期定期儲蓄存款機動利率
      調整時，自調整日起改按原告新公告之二年期定期儲蓄存
      款機動利率加年息百分之3.53計算，如有遲延繳款或其他
      違約情事時，則被告對原告所負之一切債務視為全部到期
      ，並自逾期之日起，逾期6個月以內者，按上開利率百分
      之10，超過6個月者，按上開利率百分之20計算違約金。
      而被告致美公司分別於98年9月24日、98年11月5日、98年
      11月12日申請動用48萬元、84萬元、36萬元。
  ４、另被告致美公司於93年6月7日邀同被告甲○○為連帶保證
      人，並簽立商務卡申請書及信用卡保證書暨約定條款，向
      原告申辦信用卡使用，依約定被告致美公司得憑該信用卡
      向特約商店記帳消費、預借現金及使用循環信用，惟應於
      原告規定期限繳付最低應繳金額或以上之款項，循環信用
      利率則以年息百分之18.25計算；倘有遲延繳款或其他違
      約情事，即喪失期限利益，應一次全數清償，並自逾期之
      日起，逾期6個月以內者，按上開利率百分之10，超過6個
      月者，按上開利率百分之20計算違約金。
（二）被告甲○○欠款部分：
      被告甲○○於92年4月25日簽立國際信用卡申請書向原告
      申辦信用卡使用，依約定被告甲○○得憑該信用卡向特約
      商店記帳消費、預借現金及使用循環信用，惟應於原告規
      定期限繳付最低應繳金額或以上之款項，循環信用利率則
      以年息百分之15計算；倘有遲延繳款或其他違約情事，即
      喪失期限利益，應一次全數清償，並自逾期之日起，逾期
      6個月以內者，按上開利率百分之10，超過6個月者，按上
      開利率百分之20計算違約金。
（三）詎被告致美公司於98年12月18日遭票據交換所公告拒絕往
      來，原告遂依兩造間授信約定書第5條第1項第2款之約定
      ，將上開所有借款視為到期。迄今被告致美公司欠款部分
      尚餘如附表一、二所示之金額、利息及違約金未清償，被
      告甲○○欠款部分尚餘如附表三所示之金額、利息及違約
      金未清償，為此爰依消費借貸、連帶保證及上開契約之法
      律關係，請求被告等如數清償等語。並聲明：如主文第一
      、二、三項所示。
二、被告等經合法通知，皆未於言詞辯論期日到場，亦未提出書
    狀作何聲明或陳述。
三、本院之判斷：
（一）原告主張之上開事實，業據其提出與所述相符之借據、授
      信約定書、週轉金貸款契約、授信動用申請書、商務卡申
      請書、信用卡保證書暨約定條款、國際信用卡申請書、台
      灣地區各金融業支票存款拒絕往來戶公告資料與本行存放
      款客戶有關清冊、欠款明細、放款利率歷史資料表（以上
      均影本）等件為證，而被告致美公司、甲○○、丙○○經
      合法通知迄未到庭爭執，亦未提出書狀作何答辯，自堪信
      原告之主張為真實。
（二）按消費借貸者，謂當事人一方移轉金錢或其他代替物之所
      有權於他方，而約定他方以種類、品質、數量相同之物返
      還之契約，民法第474條第1項定有明文；又按保證債務之
      所謂連帶，係指保證人與主債務人負同一債務，對於債權
      人各負全部給付之責任者而言，此就民法第272條第1項規
      定連帶債務之文義參照觀之甚明，最高法院45年台上字第
      1426號著有判例可資參照。本件被告致美公司、甲○○既
      為系爭債務之債務人，而被告甲○○、丙○○為被告致美
      公司之連帶保證人，自應就其保證債務負全部給付之責。
（三）從而，原告本於消費借貸、連帶保證及上開契約之法律關
      係，訴請被告等清償如主文第一、二、三項所示之本金、
      利息及違約金，即無不合，應予准許。
四、據上論結，本件原告之訴為有理由，依民事訴訟法第385條
    第1項前段、第85條第1項、第2項，判決如主文。
中    華    民    國    99    年    4    月    22    日
                  民事第二庭    法  官  楊明箴
以上正本係照原本作成。
如對本判決上訴，須於判決送達後20日內向本院提出上訴狀。
中    華    民    國    99    年    4    月    22    日
                                書記官  林欣宜
附表一：
┌─┬─────┬─────────────┬────────────────────────┐
│編│ 計息本金 │     應 付 之 利 息       │       應 付 之 逾  期  違  約  金              │
│  │（新臺幣）├─────────┬───┼─────────┬──────────────┤
│號│          │     起 訖 日     │利 率 │     起 訖 日     │         計 算 方 式        │
├─┼─────┼─────────┼───┼─────────┼──────────────┤
│一│368,637元 │自99年1月9日起至清│年息百│自99年2月9日起至清│逾期6個月以內者，按左列利率 │
│  │          │償日止            │分之  │償日止            │百分之10，超過6個月以上者， │
│  │          │                  │5.39  │                  │按左列利率百分之20計付違約金│
├─┼─────┼─────────┼───┼─────────┼──────────────┤
│二│2,223,412 │自99年1月19日起至 │年息百│自99年2月19日起至 │逾期6個月以內者，按左列利率 │
│  │元        │清償日止          │分之  │清償日止          │百分之10，超過6個月以上者， │
│  │          │                  │4.95  │                  │按左列利率百分之20計付違約金│
├─┼─────┼─────────┼───┼─────────┼──────────────┤
│三│479,878元 │自98年12月25日起至│年息百│自99年1月25日起至 │逾期6個月以內者，按左列利率 │
│  │          │清償日止          │分之  │清償日止          │百分之10，超過6個月以上者， │
│  │          │                  │4.765 │                  │按左列利率百分之20計付違約金│
├─┼─────┼─────────┼───┼─────────┼──────────────┤
│四│840,000元 │自99年1月7日起至清│年息百│自99年2月7日起至清│逾期6個月以內者，按左列利率 │
│  │          │償日止            │分之  │償日止            │百分之10，超過6個月以上者， │
│  │          │                  │4.765 │                  │按左列利率百分之20計付違約金│
├─┼─────┼─────────┼───┼─────────┼──────────────┤
│五│199,885元 │自99年1月14日起至 │年息百│自99年2月14日起至 │逾期6個月以內者，按左列利率 │
│  │          │清償日止          │分之  │清償日止          │百分之10，超過6個月以上者， │
│  │          │                  │4.765 │                  │按左列利率百分之20計付違約金│
└─┴─────┴─────────┴───┴─────────┴──────────────┘
附表二：
┌─┬─────┬─────────────┬────────────────────────┐
│編│ 計息本金 │     應 付 之 利 息       │       應 付 之 逾  期  違  約  金              │
│  │（新臺幣）├─────────┬───┼─────────┬──────────────┤
│號│          │     起 訖 日     │利 率 │     起 訖 日     │         計 算 方 式        │
├─┼─────┼─────────┼───┼─────────┼──────────────┤
│一│193,545元 │自99年1月8日起至清│年息百│自99年2月8日起至清│逾期6個月以內者，按左列利率 │
│  │          │償日止            │分之  │償日止            │百分之10，超過6個月以上者， │
│  │          │                  │18.25 │                  │按左列利率百分之20計付違約金│
└─┴─────┴─────────┴───┴─────────┴──────────────┘
附表三：
┌─┬─────┬─────────────┬────────────────────────┐
│編│ 計息本金 │     應 付 之 利 息       │       應 付 之 逾  期  違  約  金              │
│  │（新臺幣）├─────────┬───┼─────────┬──────────────┤
│號│          │     起 訖 日     │利 率 │     起 訖 日     │         計 算 方 式        │
├─┼─────┼─────────┼───┼─────────┼──────────────┤
│一│197,205元 │自99年1月8日起至清│年息百│自99年2月8日起至清│逾期6個月以內者，按左列利率 │
│  │          │償日止            │分之  │償日止            │百分之10，超過6個月以上者， │
│  │          │                  │15    │                  │按左列利率百分之20計付違約金│
└─┴─────┴─────────┴───┴─────────┴──────────────┘

司法院資訊處製作；財團法人民間司法改革基金會備份。
